【裁判字號】    98,訴緝,6
【裁判日期】    990331
【裁判案由】    偽造文書
【裁判全文】
臺灣雲林地方法院刑事判決               98年度訴緝字第6號
公  訴  人  臺灣雲林地方法院檢察署檢察官
被      告  巳○○
選任辯護人  楊勝夫律師
上列被告因偽造文書案件，經檢察官提起公訴（89年度偵字第10
63號、第1199號、第1847號、第2461號），被告於準備程序進行
中就被訴事實為有罪之陳述，經本院聽取當事人意見後，本院合
議庭裁定由受命法官獨任依簡式審判程序審理，判決如下：
    主      文
巳○○共同連續行使偽造私文書，處有期徒刑貳年陸月。
    事實及理由
壹、犯罪事實：
    巳○○與其夫陳仁德（已歿，經本院另為不受理判決確定）
    分別於民國86年4 月1 日、同年月15日、同年9 月10日及87
    年1 月5 日，在其位於雲林縣四湖鄉○○村○○路1 號住處
    ，以陳仁德名義招募如附表一所示甲、乙、丙、丁4 組合會
    。嗣因陳仁德經商週轉不靈，竟與巳○○共同基於意圖為自
    己不法所有之及行使偽造準私文書之概括犯意，利用各會員
    未刻前往投標及會員彼此間並不熟識之機會，連續於附表二
    、三、四、五所示之時間，由巳○○在其上開住所內主持開
    標，巳○○及陳仁德以空白紙填載如附表二、三、四、五所
    示活會會員壬○○等人名義投標之標息（詳如附表二、三、
    四、五所載），用以偽造足以表示係由「壬○○」等人以該
    標息參與競標之一定用意之投標單（投標單均已丟棄），再
    將之提示予到場開標之活會會員及向未到場未參與投標之活
    會會員，據以佯稱係由上開被冒標之活會會員得標，致使該
    四組合會之活會會員均陷於錯誤，而繳交各該期之活會會款
    ，巳○○、陳仁德因此詐得如附表二、三、四、五所示會款
    共計新臺幣（下同）9,512,300 元（詳細計算式如附表二、
    三、四、五所示），足生損害於附表二、三、四、五所示合
    會被冒標者及其他活會會員。嗣於88年12月間，因巳○○、
    陳仁德未依期開標，各該合會會員方察覺有異，始查知上情
    。
貳、認定犯罪事實所憑證據及理由：
  一被告巳○○所犯刑法第339 條第1 項、第216 條、第210 條
    之罪，係死刑、無期徒刑、最輕本刑為3 年以上有期徒刑以
    外之罪，其於審理程序就前揭被訴事實為有罪之陳述，經告
    知簡式審判程序之旨，並聽取其與辯護人、公訴人之意見後
    ，本院裁定進行簡式審判程序，是本件之證據調查，依刑事
    訴訟法第273 條之2 規定，不受同法第159 條第1 項、第16
    1 條之2 、第161 條之3 、第163 條之1 及第164 條至第17
    0 條規定之限制，合先敘明。
  二審判範圍之說明：
    起訴書原記載被告與陳仁德共同以陳仁德名義召集附表一所
    示之甲、乙、丙、丁、戊、己互助會共6 會，被告與陳仁德
    冒用會員名義，偽造其等署名於空白標單上，向到場會員行
    使而詐得會款，然就各該合會遭冒標之會員、標息、遭冒標
    之時間均未載明。到庭檢察官以98年度蒞字第1828號補充理
    由書暨當庭補充敘明各該合會遭冒標之會員、標息、遭冒標
    之時間如附表二至八所示（見本院卷第224 、235 、284 頁
    正、反面，部分詐得金額計算有誤部分，業經本院更正如附
    表二至八所示），是本院審判範圍應限縮如上所述。
  三證據力部分：
    (一)上開犯罪事實，業據證人壬○○、蔡老、丑○○、辰○○、己○○○、午○○、辛○○、李順天、庚○○、酉○○、丁○○、甲○○、丙○○、戌○○、寅○○、吳老閩
      、未○、黃素卿、癸○○等人及共犯陳仁德於警詢、偵訊
      或法官面前陳述明確，並有互助會單、匯款單及手載得標
      明細表等件在卷可稽，被告於本院審理時就上開犯罪事實
      坦承不諱，並供承其與陳仁德冒標之會員及金額如附表二
      至五所示。被告之自白與相關證據均相符合，本件事證明
      確，被告與陳仁德以前揭冒標方式詐取會款之行為，堪以
      認定。
    (二)按民間互助會已得標之死會會員，無論同組何一會員得標
      及其願出標金若干，均須繳納當期全額會款（如係外標，
      並須另繳納會息），縱為會首之被告施用詐術，以他會員
      名義冒標，並向死會會員收取會款，因該等死會會員本負
      有繳納會款之義務，而非陷於錯誤而交付會首，自無構成
      詐欺取財罪可言（最高法院83年度臺上字第4153號判決參
      照）。是被告詐取之金額範圍，應將其各期所得首會會款
      扣除，而以每期開標時各活會會員繳納之會款為限。又遭
      被告冒標之會員均為被害人，其等因不知自己遭到冒標，
      於各期合會開標後，仍按活會會員身份繼續繳納活會會款
      ，且遭冒標會員既從未標取會款，被告以其名義得標之行
      為效力並不因之當然及於本人，則該等會員僅名義上為死
      會會員，惟實際上其對於被告之權利，仍等同於其他名義
      上之活會會員，故該等會員實質上仍相當於活會會員，其
      於遭被告冒標後，仍按活會會員資格所繳納之會款，亦應
      計入被告詐騙之金額。然因本件告訴人及被告就附表二至
      五所示甲、乙、丙、丁部分合會確切冒標之時間，均稱已
      不復記憶，基於罪疑唯輕之原則，以最有利於被告之計算
      方式，冒標日期不詳者，以被告倒會日期（即88年12月）
      前即88年11月該期期數回推計算，並認標息較高者，冒標
      日期在前，依此等最有利於被告之計算方式加以計算，被
      告詐得會款總數為9,512,300 元【計算式：（該次被詐欺
      會員數＝總會數－應有死會數＋已被冒標之活會會員數）
      ×（會金－標息）】（各次計算式如附表二至五所示）。
    (三)綜上所述，足認被告之自白核與事實相符，堪予採信。本
      案事證明確，被告犯行，堪以認定，應予依法論科。
、論罪科刑之理由：
  一新舊法之比較適用：
    (一)被告行為後，刑法業於94年2 月2 日修正公佈，並於95年
      7 月1 日起施行。修正後刑法第2 條第1 項規定：「行為
      後法律有變更者，適用行為時之法律。但行為後之法律有
      利於行為人者，適用最有利於行為人之法律。」即由修正
      前之「從新從輕」原則，改採「從舊從輕」原則，以與刑
      法第1 條罪刑法定主義契合，並貫徹法律禁止溯及既往原
      則（參見刑法第2 條立法理由說明一），且係規範行為後
      法律變更所生新舊法律比較適用之準據法，於新法施行後
      ，應適用修正後第2 條第1 項之規定，為「從舊從輕」之
      比較（最高法院95年度第8 次刑事庭會議決議參照）。依
      上述說明，倘被告行為後，處罰行為所適用之法律有修正
      之情形，即應先行審認是否屬法律變更，以決定應否依刑
      法第2 條第1 項規定為新舊法之比較說明，再依比較結果
      ，分別依同條第1 項前段或但書規定，為適用修正前之行
      為時法抑有利於被告之修正後裁判時法之依據。至最高法
      院於95年11月1 日所作成95年度第21次刑事庭會議決議第
      1 項，係就若干修正後條文，僅為純文字修正，或為法理
      、既定見解之明文化者，認均非屬法律之變更，故一律適
      用裁判時法，自非以修正後法律對被告並無有利、不利情
      形時，認應適用裁判時法之謂（最高法院96年度臺上字第
      4921號判決意旨參照）。申言之，「法律有無變更」，端
      視修正前後之法律，其刑罰權規範之實質內容，有無不同
      而定，完全與適用於個案究以何法對被告比較有利無關；
      至「對被告是否比較有利」，則以修正前後新舊刑法確有
      不同內容規範為前提，而進一步就個案適用刑法第2 條第
      1 項規定比較何者對被告較有利之結果而言，前者「法律
      有變更」為因，再經適用準據法相互比較新舊刑法之規定
      ，始有「對被告有利或不利」之結果，先後層次分明，互
      為因果。基此，不得以「對被告並無有利或不利」之結果
      ，逆推「法律有無變更」之前提事實是否存在，此攸關刑
      法第2 條第1 項之新舊法比較適用，應予辨別釐清。茲就
      本案有關新舊刑法比較適用分述如下：
      1.被告行為時之刑法第33條第5 款規定：「罰金：1 元以
        上」，修正後刑法該條規定為：「罰金：新臺幣1,000
        元以上，以百元計算之」。又刑法施行法於95年6 月14
        日增訂公布第1 條之1 規定：「中華民國94年1 月7 日
        刑法修正施行後，刑法分則編所定罰金之貨幣單位為新
        臺幣。94年1 月7 日刑法修正時，刑法分則編未修正之
        條文定有罰金者，自94年1 月7 日刑法修正施行後，就
        其所定數額提高為30倍。但72年6 月26日至94年1 月7
        日新增或修正之條文，就其所定數額提高為3 倍。」刑
        法第339 條第1 項詐欺取財罪，法定刑可處銀元1,000
        元以下之罰金，且均未於72年6 月26日至94年1 月7 日
        間修正，故應就其所定數額提高為30倍。是依修正後之
        規定與被告行為時之罰金罰鍰提高標準條例第1 條前段
        及行政院、司法院據以發布提高刑法有關罰金條文之罰
        金倍數10倍，並自72年8 月1 日施行之規定相較，其罰
        金刑之最高度固未變更，但最低度已由銀元10元即新臺
        幣30元（依現行法規所定貨幣單位折算新臺幣條例第2
        條之規定，銀元以新臺幣元之3 倍折算之），修正為新
        臺幣1,000 元，並以百元計算之，有關科刑規範事項已
        有變更，經比較新舊法，修正後之刑法第33條第5 款規
        定並非較有利於被告。
      2.刑法施行法第1 條之1 的立法理由謂：因應刑法增修條
        文施行後，刑法第33條第5 款規定，罰金貨幣單位已改
        為新臺幣，是以同法各罪所定罰金貨幣單位，自應配合
        上開規定修正；且因不再適用現行法規所定貨幣單位折
        算新臺幣條例，為使罰金數額趨於一致，避免衍生新舊
        法比較適用問題，以緩和實務適用法律之衝擊，於不變
        動罰金數額之前提下，而為制定。可見刑法施行法第1
        條之1 ，係為取代罰金罰鍰提高標準條例第1 條前段而
        制定，具有特別準據法之性質，應逕予適用（最高法院
        96年度臺上字第5331號、第4185號、第1464號判決意旨
        參照）。
      3.修正後刑法刪除第56條連續犯規定，是行為人數犯罪行
        為於新法施行後，即應分論併罰。此刪除雖非犯罪構成
        要件之變更，惟業影響行為人刑罰之法律效果，自屬法
        律有變更，比較新舊法結果，適用被告行為時刑法第56
        條規定，對其較為有利。
      4.修正前刑法第55條係規定：「一行為而觸犯數罪名，或
        犯一罪而其方法或結果之行為犯他罪名者，從一重處斷
        。」而修正後則規定：「一行為而觸犯數罪名者，從一
        重處斷。但不得科以較輕罪名所定最輕本刑以下之刑。
        」修正後刪除牽連犯之規定，而論以數罪。本案被告行
        使偽造私文書及詐欺取財之行為，於修正前應依牽連犯
        之規定應從一重處斷，依新法則應予分論併罰，經比較
        新舊法結果，認適用舊法對被告較為有利。
      5.罰金刑加重之適用：
        刑法罰金刑之加重，依修正後刑法第67條規定，其最高
        度及最低度同加重之，較修正前刑法第68條所定，僅加
        重其最高度，為不利於被告，自應適用修正前之刑法。
      6.經綜合上開全部罪刑之結果而為比較，以修正前刑法較
        有利於被告，自應一體適用修正前刑法之規定。
  二按我國民間互助會，係由會首招募會員參加所組成，每於標
    會時，通常由欲標取會款之會員，在空白紙條上，或僅書立
    其姓名、綽號及數字者，甚或只書寫數字而未書立其姓名、
    綽號，另以言詞等方法表示係何會員所出具者，則依習慣或
    特約均足以辨明係該會員以所書寫數字為標息金額參加競標
    之標單，自應以準私文書論（最高法院89年度臺上字第1319
    號判決意旨參照）。查被告於標單上偽造活會會員「壬○○
    」等人之署名，且在標單上填載出具標息之數字，用以偽造
    足以表示該競標者係以該標息競標之一定用意之投標單，持
    以行使競標而得標，並向活會會員（含遭冒標之活會會員）
    詐取當次之會款，核被告所為，係犯刑法第216 條、第220
    條第1 項、第210 條之行使偽造準私文書罪、第339 條第1
    項之詐欺取財罪。又被告偽造壬○○等人之署押，為偽造準
    私文書行為之階段行為，而偽造準私文書後復持以行使，偽
    造準私文書之低度行為應為行使之高度行為所吸收，均不另
    論罪。
  三被告與陳仁德就上開犯行，有犯意聯絡及行為分擔，為共同
    正犯。
  四被告偽造投標單冒標得標後，向多數活會會員詐財物，侵害
    多數人法益，係一行為觸犯數個相同詐欺取財罪名，為同種
    想像競合犯，應依刑法第55條規定，從一重處斷。
  五被告先後多次行使偽造準私文書、詐欺取財之犯行，均時間
    緊接，所犯係構成要件相同之罪，顯均係基於概括犯意反覆
    為之，均應依修正前刑法第56條連續犯規定，分別論以一罪
    ，並加重其刑。
  六被告所犯行使偽造準私文書及詐欺取財2 罪間，有方法目的
    之牽連關係，為牽連犯，依修正前刑法第55條之規定，從一
    重之行使偽造準私文書罪處斷。
  七本院審酌被告前無犯罪前科，有臺灣高等法院被告前案紀錄
    表1 份在卷可按，素行尚稱良好；被告其夫陳仁德從事農藥
    肥料生意，因週轉不靈，竟起意利用招募合會及自任會首之
    機會，冒標他人合會，詐取活會會員繳納之會款，且詐欺金
    額高達9,512,300 元，所生損害甚鉅；被告犯後復逃匿躲藏
    ，經通緝多年後始到案，未能與告訴人、被害人達成和解，
    賠償其等之損失，犯後態度不佳等一切情狀，量處如主文所
    示之刑。又被告之犯罪時間雖於96年4 月24日前，惟本案宣
    告刑已逾1 年6 月，依中華民國九十六年罪犯減刑條例第3
    條第1 項第15款規定，不得享有減刑之寬典。
  八被告冒標合會所偽造之投標單業經被告丟棄，為被告供述在
    卷。是被告偽造之投標單應已滅失，自不予宣告沒收。
肆、不另為無罪諭知部分：
  一公訴意旨另以：
    被告另冒用附表六至八所示活會會員辛○○等人名義投標之
    標息（詳如附表六至八所載），用以偽造足以表示係由「陳
    美容」等人以該標息參與競標之一定用意之投標單，再將之
    提示予到場開標之活會會員及向未到場未參與投標之活會會
    員，據以佯稱係由上開被冒標之活會會員得標，致使乙、丙
    、丁3 會合會之活會會員均陷於錯誤，而繳交各該期之活會
    會，因認被告就此部分亦涉犯刑法第339 條第1 項詐欺取財
    罪及同法第216 條、第210 條行使偽造準私文書罪嫌。
  二檢察官提出之證據：
    (一)告訴人辛○○之警詢、偵訊筆錄。
    (二)互助會單6紙、匯款單37紙及手載匯款明細表1份。
    (三)被告之警詢筆錄。
  三按犯罪事實應依證據認定之，無證據不得認定犯罪事實，刑
    事訴訟法第154 條第2 項定有明文。又檢察官就被告犯罪事
    實，應負舉證責任，並指出證明之方法。因此，檢察官對於
    起訴之犯罪事實，應負提出證據及說服之實質舉證責任，倘
    其所提出之證據，不足為被告有罪之積極證明，或其指出證
    明之方法，無從說服法院以形成被告有罪之心證，基於無罪
    推定之原則，自應為被告無罪判決之諭知（最高法院92年臺
    上字第128 號判例要旨參照）。又被告或共犯之自白，不得
    作為有罪判決之唯一證據，仍應調查其他必要之證據，以察
    其是否與事實相符，刑事訴訟法第156 條第2 項亦有明文。
  四被告於本院準備程序及審理時就檢察官起訴之犯罪事實及法
    條，雖均表示認罪，然被告亦表示因本案時隔已久，且有部
    分開標係被告之夫陳仁德處理，故就部分冒標之金額、被冒
    標人無法確認。是被告前開認罪表示，僅係就檢察官起訴之
    犯罪事實，為概括認罪，仍應調查其他必要之證據，以察其
    是否與事實相符。
  五檢察官認被告與陳仁德於附表六、七、八所示之冒標日期，
    冒用被冒標者名義，偽造投標單，再將之提示予到場開標之
    活會會員及向未到場未參與投標之活會會員，據以佯稱係由
    上開被冒標之活會會員得標，致使合會之活會會員均陷於錯
    誤，而繳交各該期之活會會款，並提出告訴人辛○○之警詢
    、偵訊筆錄、互助會單6 紙、匯款單37紙、手載匯款明細表
    1 份及被告之警詢筆錄為證。惟查：
    (一)告訴人辛○○於本院99年1 月18日陳稱：我於88年11月15
      日到場，想要標得會款支付女兒之學費，到現場離開標還
      有10分鐘，被告卻跟我說已經有人得標了，我跟被告說時
      間還沒到，怎麼可能有人得標，並詢問得標人為何人，被
      告才說要打電話問得標人，最後說讓我以5,200 元標得半
      會的會錢（見本院卷第284 頁反面）；另於99年3 月4 日
      審理時亦具結證稱：當天我本來一開始是用4,800 元投標
      ，但被告說我沒有標中，後來我跟被告說女兒讀書要用錢
      ，她說要跟得標的人商量一半的會錢給我，後來被告拿錢
      來給我，錢是用5,200 元之標息計算，另一半的會錢她是
      拿給卯○○（見本院卷第357 頁）。是依告訴人即證人辛○○於本院審理時證陳之內容，辛○○於88年11月15日係
      親自到場，並以4,800 元之標息參與投標，被告告知已由
      他人標取後，辛○○因需錢孔急，最終由辛○○取得半會
      會錢。故被告於88年11月15日當日並未冒用辛○○名義偽
      造投標單，而係辛○○製作投標單進行投標，應堪認定，
      是起訴書記載被告冒用辛○○名義偽造標單詐取匯款，與
      事實不符。至辛○○於本院審理時另證稱被告當日應係冒
      用卯○○名義投標，然黃素卿以其夫卯○○之名義僅參與
      乙會半會，業經黃素卿於警詢時陳述屬實（見法務部調查
      局雲林縣調查站89刑93號卷宗第95、96頁），而被告於乙
      會第7 會即已冒用卯○○名義投標，有辛○○記載之得標
      互助會單1 份可稽，則被告於88年11月15日即第32會，自
      無可能再冒用卯○○名義參與投標，證人辛○○此部分之
      證述，亦為本院所不採。
    (二)檢察官另舉互助會單6 紙、匯款單37紙、手載得標明細表
      1 份為證，認附表七、八所示之人亦遭被告及陳仁德冒標
      。然附表七、八所載之被冒標者於警詢及檢察官偵訊中，
      均未傳喚到庭接受詢問及具結作證，故陳溪泉、柯麗雪及
      子○○有無參與丙會、丁會？如有參與合會，有無參與投
      標？有無領得得標會款？本院均無從得知。證人辛○○於
      本院審理時亦證稱伊僅知悉參與之乙會得標情形，就甲、
      丙、丁3 會得標狀況並不清楚，伊於98年8 月5 日準備程
      序所述被告冒標之金額及被冒標者，係聽聞他人轉述（見
      本院卷第357 頁反面）。故證人辛○○所述關於甲、丙、
      丁3 會被告冒標之內容為傳聞證據，非證人親身見聞，自
      不得據之為被告不利之認定。
  六從而，檢察官所提出之證據，或其指出證明之方法，未能使
    本院之心證達到確信其為真實之程度，就被告有無冒用附表
    六、七、八所示合會會員之名義，而為偽造私文書及詐欺取
    財之犯行，仍有合理懷疑之存在，揆諸前揭法條及判例意旨
    ，就此部分原應為無罪判決之諭知，然檢察官認與前開被告
    有罪部分，有連續犯之裁判上一罪之關係，爰不另為無罪之
    諭知。
伍、適用之法律：
    依刑事訴訟法第299 條第1 項前段，刑法第2 條第1 項後段
    、第28條、第56條（刪除前）、第339 條第1 項、第216 條
    、第210 條、第220 條第1 項、第55條（修正前），刑法施
    行法第1 條之1 ，判決如主文。
本案經檢察官陳宏瑋到庭執行職務。
中    華    民    國    99    年    3     月    31    日
                  刑事第七庭    法  官  楊欣怡
以上正本證明與原本無異。
如不服本判決，應於收受判決後10日內向本院提出上訴書狀，並
應敘述具體理由；其未敘述上訴理由者，應於上訴期間屆滿後20
日內向本院補提理由書（均須按他造當事人之人數附繕本）。「
切勿逕送上級法院」。
                                書記官  王雪招
中    華    民    國    99    年    3     月    31    日
附錄論罪科刑法條：
中華民國刑法第210條
偽造、變造私文書，足以生損害於公眾或他人者，處5 年以下有
期徒刑。
中華民國刑法第216條
行使第210 條至第215 條之文書者，依偽造、變造文書或登載不
實事項或使登載不實事項之規定處斷。
中華民國刑法第339條
意圖為自己或第三人不法之所有，以詐術使人將本人或第三人之
物交付者，處5 年以下有期徒刑、拘役或科或併科1,000 元以下
罰金。
以前項方法得財產上不法之利益或使第三人得之者，亦同。
前二項之未遂犯罰之。
附表一
┌───┬───────┬───┬──────┬──────┬──────┐
│ 編號 │合會起迄日期  │每會金│開標日期    │開標地點    │標制        │
│      │總會數（含會首│額（新│            │            │            │
│      │）            │臺幣）│            │            │            │
├───┼───────┼───┼──────┼──────┼──────┤
│ 甲會 │自86年4 月1 日│20,000│每月1日     │雲林縣四湖鄉│內標        │
│      │起至89年2 月1 │元    │            │溪底村民權路│            │
│      │日止，共35會  │      │            │1號         │            │
├───┼───────┼───┼──────┼──────┼──────┤
│ 乙會 │86年4 月15日起│30,000│每月15日    │同上        │內標        │
│      │至89年1 月15日│元    │            │            │            │
│      │止，共34會    │      │            │            │            │
├───┼───────┼───┼──────┼──────┼──────┤
│ 丙會 │86年9 月10日起│20,000│每月10日    │同上        │內標        │
│      │至89年12月10日│元    │            │            │            │
│      │止，共40會    │      │            │            │            │
├───┼───────┼───┼──────┼──────┼──────┤
│ 丁會 │87年1 月5 日起│30,000│每月5日     │同上        │內標        │
│      │至89年12月5 日│元    │            │            │            │
│      │止，共36會    │      │            │            │            │
├───┼───────┼───┼──────┼──────┼──────┤
│ 戊會 │87年8 月25日起│50,000│每月25日    │同上        │內標        │
│      │至89年8 月25日│元    │            │            │            │
│      │止，共25會    │      │            │            │            │
├───┼───────┼───┼──────┼──────┼──────┤
│ 己會 │88年5 月20日起│30,000│每月20日    │同上        │內標        │
│      │至89年12月20日│元    │            │            │            │
│      │（起訴書誤載為│      │            │            │            │
│      │88年5 月20日）│      │            │            │            │
│      │止，共20會    │      │            │            │            │
└───┴───────┴───┴──────┴──────┴──────┘
附表二（甲會）
┌────┬──────┬──────┬────────────────┐
│被冒標者│  冒標日期  │  冒標標息  │詐得金額（新臺幣）              │
│        │            │ （新臺幣） │                                │
├────┼──────┼──────┼────────────────┤
│壬○○  │87年2 月1 日│3,800元     │405,000 元                      │
│        │（第11會）  │            │計算式：（20,000－3,800 ）×被詐│
│        │            │            │欺會員數25人＝405,000           │
├────┼──────┼──────┼────────────────┤
│吳常星  │87年3 月1 日│3,400元     │415,000元                       │
│        │（第12會）  │            │計算式：（20,000－3,400 ）×被詐│
│        │            │            │欺會員數25人＝415,000           │
├────┼──────┼──────┼────────────────┤
│甲○○  │87年6 月1 日│4,500元     │356,500 元                      │
│        │（第15會）  │            │計算式：（20,000－4,500 ）×被詐│
│        │            │            │欺會員數23人＝356,500           │
├────┼──────┼──────┼────────────────┤
│酉○○  │87年11月1 日│3,500元     │313,500 元                      │
│        │（第20會）  │            │計算式：（20,000－3,500 ）×被詐│
│        │            │            │欺會員數19人＝313,500           │
├────┼──────┼──────┼────────────────┤
│吳常星  │88年1 月1 日│3,100元     │304,200 元                      │
│        │（第22會）  │            │計算式：（20,000－3,100 ）×被詐│
│        │            │            │欺會員數18人＝304,200           │
├────┼──────┼──────┼────────────────┤
│午○○  │日期不詳，以│4,000元     │176,000元                       │
│        │88年9 月1 日│            │計算式：（20,000－4,000 ）×詐欺│
│        │計算（第30會│            │會員數11人＝176,000             │
│        │）          │            │                                │
├────┼──────┼──────┼────────────────┤
│丑○○  │日期不詳，以│3,800元     │178,200元                       │
│        │88年10月1 日│            │計算式：（20,000－3,800 ）×被詐│
│        │計算（第31會│            │欺會員數11人＝178,200           │
│        │）          │            │                                │
├────┼──────┼──────┼────────────────┤
│申○○  │日期不詳，以│3,800元     │178,200元                       │
│        │88年11月1 日│            │計算式：（20,000－3,800 ）×被詐│
│        │計算（第32會│            │欺會員數11人＝178,200           │
│        │）          │            │                                │
├────┴──────┴──────┴────────────────┤
│備註：                                                                │
│一冒標日期不詳者，依罪疑唯輕原則，以被告倒會日期（即88年12月）前之第32│
│  期（即88年11月1 日）回推計算，並認標息較高者，冒標日期在前。        │
│二詐得金額總計為：2,326,600元                                         │
└───────────────────────────────────┘
附表三（乙會）
┌────┬──────┬──────┬────────────────┐
│被冒標者│  冒標日期  │  冒標標息  │詐得金額（新臺幣）              │
│        │            │ （新臺幣） │                                │
├────┼──────┼──────┼────────────────┤
│辰○○  │86年7 月15日│5,200元     │768,800 元                      │
│        │（第4會）   │            │計算式：（30,000－5,200 ）×被詐│
│        │            │            │欺會員數31人＝768,800           │
├────┼──────┼──────┼────────────────┤
│癸○○  │86年9 月15日│5,200元     │744,000 元                      │
│        │（第6會）   │            │計算式：（30,000－5,200 ）×被詐│
│        │            │            │欺會員數30人＝744,000           │
├────┼──────┼──────┼────────────────┤
│卯○○  │86年10月15日│4,700元     │759,000 元                      │
│        │（第7會）   │            │計算式：（30,000－4,700 ）×被詐│
│        │            │            │欺會員數30人＝759,000           │
├────┼──────┼──────┼────────────────┤
│吳坤煌  │86年12月15日│4,800元     │730,800 元                      │
│        │（第9會）   │            │計算式：（30,000－4,800 ）×被詐│
│        │            │            │欺會員數29人＝730,800           │
├────┴──────┴──────┴────────────────┤
│備註：                                                                │
│詐得金額總計為：3,002,600元                                           │
└───────────────────────────────────┘
附表四（丙會）
┌────┬──────┬──────┬────────────────┐
│被冒標者│  冒標日期  │  冒標標息  │詐得金額（新臺幣）              │
│        │            │ （新臺幣） │                                │
├────┼──────┼──────┼────────────────┤
│戌○○  │88年6 月10日│4,800元     │288,800 元                      │
│        │（第22會）  │            │計算式：（20,000－4,800 ）×被詐│
│        │            │            │欺會員數19人＝288,800           │
├────┼──────┼──────┼────────────────┤
│蔡老  │88年7 月10日│4,100元     │302,100 元                      │
│        │（第23會）  │            │計算式：（20,000－4,100 ）×被詐│
│        │            │            │欺會員數19人＝302,100           │
├────┼──────┼──────┼────────────────┤
│乙○○  │日期不詳，以│4,000       │304,000元                       │
│        │88年8 月10日│            │計算式：（20,000－4,000 ）×被詐│
│        │計算（第24會│            │欺會員數19人＝304,000           │
│        │）          │            │                                │
├────┼──────┼──────┼────────────────┤
│酉○○  │日期不詳，以│2,800元     │326,800 元                      │
│        │88年9 月10日│            │計算式：（20,000－2,800 ）×被詐│
│        │計算（第25會│            │欺會員數19人＝326,800           │
│        │）          │            │                                │
├────┼──────┼──────┼────────────────┤
│蔡金英  │日期不詳，以│1,800元     │345,800 元                      │
│        │88年10月10日│            │計算式：（20,000－1,800 ）×被詐│
│        │計算（第26會│            │欺會員數19人＝345,800           │
│        │）          │            │                                │
├────┼──────┼──────┼────────────────┤
│未○    │日期不詳，以│1,800元     │354,800 元                      │
│        │88年11月10日│            │計算式：（20,000－1,800 ）×被詐│
│        │計算（第27會│            │欺會員數19人＝354,800           │
│        │）          │            │                                │
├────┴──────┴──────┴────────────────┤
│備註：                                                                │
│一冒標日期不詳者，依罪疑唯輕原則，以被告倒會日期（即88年12月）前之第27│
│  期（即88年11月10日）回推計算，並認標息較高者，冒標日期在前。        │
│二詐得金額總計為：1,913,300元                                         │
└───────────────────────────────────┘
附表五（丁會）
┌────┬──────┬──────┬────────────────┐
│被冒標者│  冒標日期  │  冒標標息  │詐得金額（新臺幣）              │
│        │            │ （新臺幣） │                                │
├────┼──────┼──────┼────────────────┤
│庚○○  │日期不詳，以│5,600元     │439,200 元                      │
│        │88年7 月5 日│            │計算式：（30,000－5,600 ）×被詐│
│        │計算（第19會│            │欺會員數18人＝439,200           │
│        │）          │            │                                │
├────┼──────┼──────┼────────────────┤
│癸○○  │日期不詳，以│5,200元     │446,400 元                      │
│        │88年8 月5 日│            │計算式：（30,000－5,200 ）×被詐│
│        │計算（第20會│            │欺會員數18人＝446,400           │
│        │）          │            │                                │
├────┼──────┼──────┼────────────────┤
│丁○○  │日期不詳，以│5,000元     │450,000 元                      │
│        │88年9 月5 日│            │計算式：（30,000－5,000 ）×被詐│
│        │計算（第21會│            │欺會員數18人＝450,000           │
│        │）          │            │                                │
├────┼──────┼──────┼────────────────┤
│戊○○  │日期不詳，以│4,500元     │459,000 元                      │
│        │88年10月5 日│            │計算式：（30,000－4,500 ）×被詐│
│        │計算（第22會│            │欺會員數18人＝459,000           │
│        │）          │            │                                │
├────┼──────┼──────┼────────────────┤
│蔡秀媛  │日期不詳，以│3,600元     │475,200 元                      │
│        │88年11月5 日│            │計算式：（30,000－3,600 ）×被詐│
│        │計算（第23會│            │欺會員數18人＝475,200           │
│        │）          │            │                                │
├────┴──────┴──────┴────────────────┤
│備註：                                                                │
│一冒標日期不詳者，依罪疑唯輕原則，以被告倒會日期（即88年12月）前之第23│
│  期（即88年11月5 日）回推計算，並認標息較高者，冒標日期在前。        │
│二詐得金額總計為：2,269,800元                                         │
└───────────────────────────────────┘
附表六（乙會）
┌────┬──────┬──────┬─────────┐
│被冒標者│  冒標日期  │  冒標標息  │詐得金額（新臺幣）│
│        │            │ （新臺幣） │                  │
├────┼──────┼──────┼─────────┤
│辛○○  │日期不詳，以│5,200元     │74,400 元         │
│        │88年11月15日│            │                  │
│        │計算（第32會│            │                  │
│        │）          │            │                  │
└────┴──────┴──────┴─────────┘
附表七（丙會）
┌────┬──────┬──────┬─────────┐
│被冒標者│  冒標日期  │  冒標標息  │詐得金額（新臺幣）│
│        │            │ （新臺幣） │                  │
├────┼──────┼──────┼─────────┤
│陳溪泉  │日期不詳，以│5,000元     │315,000 元        │
│        │88年4 月10日│            │                  │
│        │計算（第20會│            │                  │
│        │）          │            │                  │
├────┼──────┼──────┼─────────┤
│柯麗雪  │日期不詳，以│4,200元     │300,200元         │
│        │88年6 月10日│            │                  │
│        │計算（第22會│            │                  │
│        │）          │            │                  │
└────┴──────┴──────┴─────────┘
附表八（丁會）
┌────┬──────┬──────┬─────────┐
│被冒標者│  冒標日期  │  冒標標息  │詐得金額（新臺幣）│
│        │            │ （新臺幣） │                  │
├────┼──────┼──────┼─────────┤
│子○○  │日期不詳，以│4,200元     │331,500元         │
│        │88年10月5 日│            │                  │
│        │計算（第22會│            │                  │
│        │）          │            │                  │
└────┴──────┴──────┴─────────┘

司法院資訊處製作；財團法人民間司法改革基金會備份。
